臺灣嘉義地方法院民事判決　　　　　　　 93年度訴字第109號
原　　　告　林永隆即大盈成工程行
被　　　告　交通部公路總局第五區養護工程處
法定代理人　甲○○
訴訟代理人　蔡碧仲律師
複代理人　　黃鈺律師
　　　　　　陳鼎文律師
上列當事人間給付報酬等事件，於中華民國94年7月11日辯論終
結，本院判決如下：
    主  文
原告之訴及假執行之聲請均駁回。
訴訟費用由原告負擔。
    事  實  及  理  由
壹、程序方面：
一、本件被告之法定代理人於民國93年9月9日變更為甲○○，有
    交通部公路總局局人事編號93300任免遷調通知書附卷可參
    ，經其具狀聲明承受訴訟，核無不合，應予准許。
二、本件原告原於起訴狀請求判決被告給付新台幣（下同）
    592855元，嗣於93年3月5日具狀減縮為572855元，經被告表
    示同意，核與民事訴訟法第255條第1項第1款規定相符，應
    予准許。
貳、實體方面：
一、原告主張：兩造於民國92年5月23日簽訂勞務契約，就被告
    所轄水上工務段168線、159線、163線公路之邊溝清理工程
    由被告負責，工程編號為92縣養V∣069號（下簡稱168線等
    契約）；另於92年7月7日簽訂勞務契約，就被告所轄水上工
    務段145線、145甲線、153線、155線、160線公路之邊溝清
    理工程由被告負責，工程編號為92縣養V∣070號（下簡稱
    145線等契約）。按照上開契約內容所定，168線等契約，契
    約金額為840000元（詳契約第6條），原告應於接獲被告通
    知後5日內正式開工，工程期限限於92年12月15日內完工（
    詳契約第7條），期限內應進行邊溝清理工作3次（詳補充條
    款（B）所示）；另145線等契約，契約金額889000元（詳契
    約第6條），原告應於接獲被告通知後5日內正式開工，工程
    期限限於92年12月15日內完工（詳契約第7條），期限內應
    進行邊溝清理工作3次（詳補充條款（A）所示）。就168 線
    等契約，原告於92年6月初收到被告92年6月2日發文之第1次
    邊溝清理通知單，其後就未再接到被告第2、3次通知，因契
    約期限即將屆至，原告遂於92年10月17日發文被告要求儘速
    指示清理，被告於92年10月31日發文原告通知進行第2次邊
    溝清理。就145線等契約，原告於92年8月初收到被告92年8
    月5日發文之第1次邊溝清理通知單，其後就未再接到被告第
    2、3次通知，因契約期限即將屆至，原告遂於92年10月17日
    發文被告要求儘速指示清理，被告於92年10月31日發文原告
    通知進行第2次邊溝清理。就前揭2份契約，由於被告遲未通
    知原告進行第3次邊溝清理，而契約期限於92年12月15 日又
    將屆期，原告遂於92年12月5日再次發文被告告以原告施工
    人員、機具與車輛已準備就緒可執行第3次施工請求被告指
    示第3次邊溝清理位置，惟被告於契約期限內卻遲未指示原
    告進行第3次邊溝清理工作，致原告雖已依契約約定準備就
    緒，仍無從進行上開2份契約所約定之第3次邊溝清理工作，
    就此，顯為被告受領遲延。為此爰依民法第四百八十七條規
    定，請求被告給付合約所定未付之報酬，就168線等契約為
    284144元、就145線等契約為288711元，合計為572855元。
    並聲明：（一）被告應給付原告572855元並自起訴狀繕本送
    達翌日起按年息百分之五計算之利息。（二）原告願供擔保
    請准宣告假執行。
二、被告則以：（一）兩造所訂立168線等契約及145線等契約之
    性質為承攬契約，並非僱傭契約，此從契約文字載明為「承
    攬」契約，以及契約性質乃著重在被告完成一定之工作自明
    ，而按契約內容明定工程於開工後皆須辦理估驗，須經被告
    驗收合格；另原告須出具保固金保證工程之合格堪用，若其
    工作不良，或使用材料不佳，應由原告於限期內負責無價修
    復等，此與僱傭契約只重勞務之給付不擔保勞務之品質，性
    質不同，而且施作工程之人員，均由原告統籌，被告並無指
    揮監督之權，均足徵兩造所訂立之上開契約並非僱傭契約，
    原告依民法第四百八十七條請求，要嫌無據。（二）被告並
    未通知原告進行第3次邊溝清理工程，原告主張其已雇工等
    事實，與經驗法則不合，不足採信，又原告自承尚未給付其
    所安排施作第3次邊溝清理工程人員之薪資等情，是原告並
    無損害，縱原告欲主張解除承攬契約後之損害賠償請求權，
    亦無所據。（三）按前揭契約既明定須由被告為通知時，原
    告才有清理邊溝之義務，是契約雖另定有「計施工三次，於
    九十二年十二月十五日完工」等語，應僅屬締約時之預估，
    故本件被告既未通知原告進行第3次邊溝清理，原告根本無
    從給付，當然不生被告受理遲延之問題。
三、原告主張兩造間訂定168線等及145線等兩份契約，約定契約
    金額分別為840000元及889000元，各計施工3次，均限於92
    年12月15日完工，被告各僅通知原告施作2次邊溝清理工程
    ，並已依約給付共0000000元，與契約所定金額尚有572855
    元之差距，而原告已於92年12月5日發函表示施工人員、機
    具與車輛已準備就緒執行第3次邊溝清理工程等事實，業據
    其提出168線等及145線等契約及補充條款各1份、第1次邊溝
    清理通知單2份、第2次邊溝清理單2份、大盈成工程行92年
    12月5日盈字第0920000038號、第0920000039號函各1件及工
    程驗收報告表為證，復為被告所不爭執，堪信為真實。茲本
    件原告得否依據民法第487條，主張被告受領原告服上開兩
    份契約之第3次邊溝清理工程勞務遲延，原告無補服勞務之
    義務，而向被告請求給付各該第3次邊溝清理工程之報酬共
    572855元，首應審究者厥為兩造所訂立之168線等及145線等
    兩份契約屬僱傭契約或承攬契約？
四、按僱傭者，謂當事人約定一方於一定或不定之期間內，為他
    方服勞務，他方給付報酬之契約，泛指勞務之提供，僅以時
    間之長短及時段界定勞務的範圍，並以提供勞務之地點以及
    在勞務之提供時，應接受僱用人之指揮監督，約定其勞務之
    提供方法而不要求完成一定工作或工作量者。所謂監督，係
    指對勞務之實施方式、時間、地點加以指示或安排。而稱承
    攬者，乃當事人約定一方為他方完成一定之工作，他方俟工
    作完成給付報酬之契約，係指在約定一定事務之契約中，進
    一步約定負提供勞務義務之承攬人，關於該事務之處理，必
    須達到堪稱完成一定之工作，並以該一定工作之完成界定其
    應提供勞務之範圍。二者固同屬供給勞務之契約，惟承攬係
    以依勞務使發生結果（工作完成）為目的之契約，供給勞務
    不過為其手段而已；僱傭則以供給勞務本身為目的之契約，
    亦即除供給勞務外，並無其他目的（最高法院88年度台上字
    第628號判決、81年度台上字第2686號判決參照）。查本件
    系爭2份契約文字，一開頭即載明「交通部公路總局第五區
    養護工程處（即被告）為將左列工程交由大盈成工程行（即
    原告）承攬，經雙方同意訂立契約... 」，揭示該2份契約
    為承攬契約；而系爭2份契約內容著重在邊溝清理工程之完
    成，並非重在原告提供邊溝清理之勞務本身，此從契約中對
    原告於一定期限內未能完成工程而展延工期之正當理由作極
    詳盡之規定，以及工程之完成後，應如何驗收以憑付款，並
    原告於施工後應如何保證其所施作工程之品質，均作極詳盡
    之規定即明；又原告按約施作工程所須之機具、車輛及工作
    人員，均由原告獨自安排並指示工程施工方式，該等費用由
    原告自行支付等情，為原告所自承，足徵系爭2份契約應屬
    承攬契約，而非僱傭契約。原告雖以按照契約第18條規定，
    原告所聘施工人員如有不適任之情形，被告得通知原告撤換
    ，原告不得拒絕，以補充條款規定原告應於開工前指派具有
    高工土木科（或相關科系）以上畢業，從事土木水利建築等
    工程實際工作經驗三年以上者為工地負責人，並將其姓名、
    有關資歷證件等函送被告核備，否則不得開工，而主張系爭
    2份契約為僱傭契約，然上開規定僅係被告對施工人員為資
    格上等一定之限制，原告仍得自行為施工人員之安排及指揮
    施工人員施作工程，與被告對原告具有指揮監督權之情形尚
    屬有間，難認原告上開主張為可採。
五、綜上，兩造間訂定系爭2份契約為承攬契約，已如前述，從
    而原告主張依民法第487條規定，請求被告給付報酬共
    572855元，及自起訴狀繕本送達翌日起至清償日止，按年息
    百分之五計算之利息，為無理由，應予駁回。又原告本案之
    請求既經駁回，則其假執行之聲請亦失所附麗，應併予駁回
    。
六、本件事證已臻明確，兩造其餘攻擊防禦方法及舉證，核與本
    件判決結果不生影響，爰不一一論述。
七、據上論結，原告之訴為無理由，依民事訴訟法第78條，判決
    如主文。
中　　華　　民　　國　　94　　年　　7 　　月　　25　　日
                     民一庭法　官　劉瓊雯
右為正本係照原本作成
如對本判決上訴須於判決送達後20日內向本院提出上訴狀
中　　華　　民　　國　　94　　年　　7 　　月　　25　　日
                           書記官  陳冠學
